【裁判字號】    95,上更(一),599
【裁判日期】    951031
【裁判案由】    誣告
【裁判全文】
臺灣高等法院刑事判決             95年度上更(一)字第599號
上  訴  人
即  自訴人  戊  ○
上  訴  人
即  自訴人  丙○○
上二人共同
自訴代理人  劉緒倫  律師
            李宗輝  律師
被      告  丁○○
上列上訴人因被告誣告案件，不服臺灣臺北地方法院89年度自字
第416號，中華民國92年3月19日第一審判決，提起上訴，判決後
經最高法院第一次撤銷發回更審，本院判決如下：
    主  文
上訴駁回。
    理  由
一、自訴意旨：如附件自訴狀影本所載。
二、按犯罪事實應依證據認定之，無證據不得認定其犯罪事實，
    刑事訴訟法第154條第2項定有明文。又刑法誣告罪之成立，
    以意圖他人受刑事處分或懲戒處分，而為虛偽之告訴、告發
    、報告者為要件。所謂虛偽，係指明知無此事實故意捏造而
    言，若告訴人誤認有此事實或以為有此嫌疑，自不得指為虛
    偽，即難科以本罪；又稱誣告者，即虛構事實進而申告他人
    犯罪而言，所謂虛構事實，係指明知無此事實而故意捏造者
    而言，如若出於誤信、誤解、誤認或懷疑有此事實，或對於
    其事實張大其詞，或資為其訟爭上之攻擊或防禦方法，或其
    目的在求判明是非曲直者，固均不得謂屬於誣告，即其所申
    告之事實，並非完全出於憑空捏造或尚非全然無因，只以所
    訴事實，不能積極證明為虛偽或因證據不充分，致被誣人不
    受追訴處罰者，仍不得成立誣告罪，最高法院40年度台上字
    第88號判例、83年度台上字第1959號判決意旨可資參照。
三、訊據被告堅決否認有何誣告犯行，辯稱：伊對自訴人所提之
    訴訟，均時提出各項文件報表為證，有憑有據，並未虛構任
    何情事以誣告自訴人等語。
四、本院之判斷：
  (一)本件被告對自訴人，迭次提出告訴、告發或自訴之內容及偵
    審結果：
    1.第一案：被告於87年8月12日向臺灣高雄地方法院檢察署
      提出告訴（87年度偵字第18716號），指訴自訴人涉嫌業
      務侵占、詐欺、背信等罪，嗣經移轉於臺灣台北地方法院
      檢察署管轄（87年度偵字第19272號）；偵查中被告又向
      臺灣高雄地方法院提起自訴，經依當時刑事訴訟法第323
      第2項前段規定，停止偵查而移送法院審理結果，以87年
      度自字第656號判決自訴人二人無罪，被告不服提起上訴
      ，復經本院高雄分院以88年度上易字第1872號判決駁回上
      訴確定。而被告於本案中指訴之內容為：(1)自訴人二人於
      83年4月間經案外人乙○○介紹與被告結識，獲知被告正
      積極籌組以「上大電信」為服務標章之卡大通訊有限公司
      （簡稱卡大公司）以經營國內CT-2二哥大行動電話通訊系
      統，竟意圖為自己不法所有，向被告誑稱方慎公司係經營
      通訊業務20餘年之老字號，高雄海軍艦艇每年數億元精密
      通訊工程為其公司所承包，最近又取得美國亞特蘭大國際
      機場公共電話建設權，在技術與信用方便，堪稱國際一流
      水準，可以協助被告順利推展上大電信之CT-2通訊業務，
      絕無問題等語，更力邀被告前往方慎公司參觀辦公室及10
      多種號稱當今美國所使用之先進公司公共電話樣品，致使
      被告陷於錯誤，於83年5月6日與自訴人戊○簽訂「上大電
      信二哥大行動電話投資合資契約書」，應允自訴人戊○以
      提供技術之方式取得卡大公司股權15%。(2)自訴人等於83
      年9月初安排被告到美國亞特蘭大參觀其別墅及公司、工
      廠，故意展示其與美國之良好政商關係以證明其已取得亞
      特蘭大機場公共電話建設權之真實性，使被告對於自訴人
      之財力與能力深信不疑，於是在83年11月中旬，當自訴人
      獲知被告已付五千萬元訂金予法國達梭公司之代理商，準
      備進行購買達梭公司CT-2軟硬體工程設備時，隨即向被告
      毛遂自薦，誑稱以其經營國際通訊公司20多年經驗熟知國
      際商業談判技巧，要求被告授權自訴人戊○為採購顧問到
      法國達梭公司談判，惟被告須將前所約定之15%技術乾股
      分二期兌換為現金1千萬元，及避免其代為墊款，被告須
      於自訴人出國前支付採購訂金、人事管銷費用5百萬元及
      工程顧問費5百萬元，因被告急需法國達梭公司的原廠合
      約書，且相信自訴人等談判能力，因此於83年11月16日雙
      方簽約甲○○○○○○，並交付自訴人戊○支票四紙共計
      1千5百萬元。(3)詎料，自訴人等詐得上開款項，竟為一己
      私利，罔顧被告所寄予之厚望，於83年12月21日在法國達
      梭公司簽訂備忘錄，將碩大公司已付達梭公司1千台單價9
      折的基地台頭期抵扣款5千萬元訂金，私自修改為1萬台單
      價八折的基地台最後期抵扣款，且碩大公司若未在24個月
      內完成購買1萬台基地台，達梭公司將不退還5千萬元訂金
      ，並喪失減價優待。如此強迫被告必須至少採購1萬台基
      地台，否則將損失5千萬元訂金，自訴人則因此獲得抽取6
      千萬元以上顧問費酬金。(4)84年1月17日被告親赴法國了
      解究竟，始知上情，自訴人戊○於84年1月23日自其彰化
      銀行帳戶，將原已託收之工程顧問費5百萬元支票1紙退還
      碩大公司，餘1千萬元均遭自訴人二人侵吞花用，拒不返
      還，核自訴人二人所為，係共同觸犯刑法第336條、第339
      條、第342條之業務侵占、詐欺、背信等罪嫌等語。
    2.第二案：被告又於88年12月10日向臺灣台北地方法院檢察
      署提出告發（88年度偵字第26889號、第13578號、90年度
      偵字第15540號，前二號偵案乃先後移送法院併自訴案件
      審理，然先後均遭退回，始另以第三號偵案，經偵查後為
      不起訴處分），指訴內容為：戊○為方慎公司之總經理、
      鈞健科技股份有限公司之董事長，丙○○係方慎公司之董
      事長。二人於83年間為被告至法國採購CT-2基地台，已收
      1千萬元之預付款，卻就該預付貨款未申報所得稅，嗣經
      被告向國稅局檢舉，自訴人戊○又檢具退款之支票影本，
      以一款多抵之方式，書具申請書向臺北市國稅局偽稱前揭
      之1千萬元之預付貨款已經退還，欺騙臺北市國稅局結案
      ，自訴人二人涉有違反稅捐稽徵法及偽造文書罪嫌等語，
      嗣經該署檢察官以90年度偵字第15540號為不起訴處分。
      又上訴人在原審指稱被告誣告上訴人犯罪，關於台北地方
      法院檢察署89年度調偵字第277號案件部分（被告丁○○
      88年12月10日所撰刑事告訴狀）：前開案件告訴狀中，被
      告指稱83年至84年間，先後交付戊○四張支票（新台幣20
      0萬元、300萬元、500萬元及500萬元），作為至法國採購
      CT-2基地台的預支費用。84年1月20日結算SUN DA公司股
      款，戊○還款新台幣19,508,065元，其中三張1月19日到
      期之支票合計1千萬元交給訴外人林華員。84年1月23日戊○主動退出採購法國CT-2案，並退還被告尚未對現之2月
      15日支票5百萬元。至於已兌現之台幣1千萬元，則以交給
      林華員之三張支票合計1千萬元抵扣。而後國稅局追查CT-
      2預收貨款1千萬元之稅金逃漏，戊○偽造文書，在鈞健公
      司傳票上為不實記錄及結算，涉嫌一款兩抵，企圖逃避還
      款，並逃漏CT-2預收貨款1千萬元之稅金（前述告訴狀第2
      頁第11行以下至第5頁）。
    3.第三案：被告再於88年12月21日向臺灣高雄地方法院提起
      自訴，指訴自訴人涉嫌詐欺，經該院以89年度自字第2號
      判決自訴人二人無罪，被告不服提起上訴，復經本院高雄
      分院以89年度上易字第1219號駁回上訴確定。而被告於本
      案中指訴之內容為：(1)被告於83年間因經營CT-2通訊事業
      ，經人介紹而與自訴人二人認識，因自訴人二人熟知通訊
      及CT-2之技術，故雙方協議由自訴人戊○擔任被告所經營
      之碩大通訊股份有限公司之技術股東。嗣因自訴人戊○知
      悉被告欲購買「交換機」及「經營國際回撥電話業務」，
      乃於83年6月26日協議由自訴人等經營之方慎公司美國分
      公司代為採購交換機設備。被告不疑有詐，乃於83年6月
      29日匯款美金7萬4千2百元至自訴人戊○在美國之ORIENTA
      L SUPPLIES CORP（簡稱OSC公司）帳戶。同年9月15日被
      告又依自訴人丙○○之指示匯款美金19萬零4百76元至自
      訴人戊○在美國之銀行帳戶為交換機貨款。(2)83年9月27
      日，自訴人戊○與被告、何聖影、林華員共四人在高雄市
      瑪格麗特餐廳內討論合資經營國際回撥電話業務事宜，並
      就各投資者之投資金額、比例達成決議。嗣自訴人丙○○
      並要求被告於同年10月6日將第一期股款美金1百萬元之85
      % 即85萬元美金匯入美國SUN DA公司，自訴人戊○並同意
      被告原先交付其委託代買之交換機作為合資經營國際電話
      回撥業務之設備，故所匯入之第一期款美金7萬4千2百元
      應扣抵，故被告乃於83年10月6日匯入美金77萬5千8百元
      （85萬元扣除7萬4千2百元）至美國SUN DA公司帳戶。(3)
      嗣自訴人戊○以未收到第二期股款1百萬元美金等詞，不
      欲繼續經營國際回撥業務，被告乃向自訴人要求退還款項
      。惟自訴人戊○於84年1月24日與林華員會帳結果竟僅退
      還4百50萬8千零65元，尚欠美金67萬7千8百50元卻百般藉
      詞已抵銷或以另件退還清償電訊工程顧問款之1千萬元重
      複主張清償本件款項而拒不歸還，足認自訴人二人係以代
      購交換機及合資經營國際電話回撥業務為幌子，致使被告
      陷於錯誤而交付美金達1百餘萬元，其等涉有刑法第339條
      第1項詐欺罪嫌等語。業據本院調閱各該卷宗，查證屬實
      。
  (二)有關被告指訴戊○誑稱熟知CT-2技術，詐欺取得15%技術股
    乙節：
    據被告丁○○於87年度自字第656號案件審理時供稱：「（
    你與戊○簽合夥契約時，戊○有無出資？）沒有，戊○只有
    出技術，是甘光明介紹的，因戊○熟悉CT-2，所以我給戊○
    15%之技術股；（為何認為其詐欺？）戊○並無拿到亞特蘭
    大機場公共電話之建設權，因當時戊○係以台灣人之身分標
    到美國工程，我認為他可以做到才與他簽訂合約，但事實上
    並非如此，我認為戊○有詐欺之犯行；戊○帶我去美國展示
    他在美之實力，且向我表示對CT-2很熟悉，所以我才讓他入
    股15%……乙○○可以作證，戊○的確告訴我，他在亞特蘭
    大機場之公共電話有建設權」等語（見該卷宗第379頁），
    證人乙○○亦證稱：「我知道戊○告在亞特蘭大機場有裝置
    公共電話之生意，因戊○告訴我，他做亞特蘭大生意是很不
    簡單的」等語（同卷第407頁）。而自訴人戊○於該案審理
    中亦供稱：「我從未向被告表示我有拿到亞特蘭大機場公共
    電話之建設權，另CT-2部分我很熟悉……因被告對CT-2技術
    完全不懂，是乙○○介紹我給被告，而我對電子通訊很在行
    ，被告看到我公司實力堅強，所以談判時被告願給我15%技
    術股」等語（同卷第379頁）。足見被告因係事後認，戊○
    以誇大吹噓之詞致伊誤認其資格能力，而與其訂立合資契約
    ，每月給付顧問費8萬元及15%之技術股，因而指訴自訴人戊○夫妻共同詐欺，此部份縱然與審理結果不符，亦尚難認被
    告有何虛捏事實誣告自訴人。
  (三)有關被告於審理中供述戊○保證採購比韓國價便宜30%以上
    乙節：
    據被告丁○○於87年度自字第656 號案件審理時供稱：「（
    為何承受達梭與協暘之合約，而不直接與達梭簽約？）我是
    先向協暘定系統，待我向達梭公司之職員求證確實價格，韓
    國向達梭買的設備較便宜，而戊○又告訴我他的談判技巧很
    好，我才拿該價格表給他看，戊○表示可以比韓國便宜30%
    以上，那時我是問一萬台之價格，時間是83年10月初左右，
    戊○就與達梭公司取得聯絡，約到11月9日，達梭公司就傳
    真了一份移轉協暘與達梭公司之協議書，而戊○也請了一位
    劉興源律師見證移轉合約；（你剛才所述因價錢未少於30%
    才解約，此事有何人知道？）我只是口頭上與戊○談，若戊○否認，為何會介紹劉興源律師給我……；（你授權戊○至
    法國談判，之前有無任何協議？）我只是授權戊○去談價格
    必須低於30%，之前談包括5千萬訂金之事，只是希望加在備
    忘錄中，並無談及規格，因執照還未核發，只是授權戊○去
    談一萬台之價格」等語（見該卷宗第402至404頁）。自訴人
    戊○於上開案件審理時，雖否認曾向被告表示價格可少30%
    及與達梭公司接觸乙事，惟坦承劉興源律師確係伊所找來（
    同卷第403頁），嗣於本院88年度上易字第1872號案件審理
    時復供稱：被告目的是希望我挽救定金，希望訂金不會被沒
    收，並與達梭公司直接訂立溝通管道，我有與達梭公司談成
    1萬台單價八折之協議，5千萬之訂金當成是最後期的抵扣款
    等語（見該卷宗第290頁正反面），參以被告因對CT-2技術
    完全不懂，故與自訴人簽訂合資契約書，每月支給顧問費8
    萬元，並予15%之技術股，以提供技術或諮詢顧問暨之後授
    權自訴人前往法國與達梭公司談判乙情。足見，被告此部份
    之指訴尚非無由，並非純屬虛構用以誣告自訴人。
  (四)有關被告指訴自訴人背信乙節：
    被告曾於告訴狀中指稱：自訴人等為一己私利，罔顧被告所
    寄予之厚望，於83年12月21日在法國達梭公司簽訂備忘錄，
    將碩大公司已付達梭公司1千台單價9折的基地台，頭期抵扣
    款5千萬元訂金，私自修改為1萬台單價八折的基地台最後期
    抵扣款，且碩大公司若未在24個月內完成購買 1萬台基地台
    ，達梭公司將不退還 5千萬元訂金，並喪失減價優待，如此
    強迫被告必須至少採購1萬台基地台，否則將損失5千萬元訂
    金，自訴人則因此獲得抽取6千萬元以上顧問費酬金等語。
    惟查：被告於87年度自字第656號案件審理時已供稱：「我
    才拿該價格表給他看，戊○表示可以比韓國便宜30%以上，
    那時我是問1萬台之價格……」、「我只是授權戊○去談價
    格必須低於30%，之前談包括5千萬訂金之事，只是希望加在
    備忘錄中，並無談及規格，因執照還未核發，只是授權戊○
    去談1萬台之價格」等語（見該卷宗第402、404頁），且上
    開備忘錄所稱戊○另可抽取6千萬以上之顧問酬金，亦全繫
    於被告是否願意照備忘錄之條件簽約，被告仍有決定權。雖
    被告指訴中關於自訴人與達梭公司商談1萬台之價格部分實
    際上應不違背被告之意，且觀諸卷附碩大公司董事長林華員
    及總經理林俊發（即被告）二人正式簽訂之授權書，授權戊○前去法國達梭公司談判，該授權書上並無對授權範圍作任
    何限制規定，惟被告對於自訴人與達梭公司所簽訂之備忘錄
    條件與內容顯不滿意，此為被告與自訴人所不爭執，而被告
    上開指訴亦無憑空捏造事實，且依該備忘錄所載，自訴人確
    可因嗣後依備忘錄之條件簽約而獲取巨額顧問酬金，則被告
    因而懷疑指訴自訴人背信簽訂不利之條件，尚難認即成立誣
    告。
  (五)有關被告指訴自訴人業務侵占乙節（侵占1千萬元）：
    查被告交付予自訴人戊○之新台幣1千5百萬元，其中1千萬
    元係將原先合資契約中15%技術股轉換為現金，此觀卷附雙
    方所簽訂之協議書（附於87年偵字18716號卷第6頁）第六項
    所載：「甲方及乙方同意於83年5月6日之合約作廢，甲方願
    支付乙方1千萬元新台幣為交換條件」等語即明，而其第七
    項復載明支付方式：「甲方同意11月27日支付3百萬，84年
    元月10日支付5百萬，84年2月15日支付7百萬，共1千5百萬
    元為第三項（即工程顧問費及人事管銷費）、第六項之部分
    款項，其餘應付款項依實際採購進度支付」等情明確。且被
    告於84年8月12日之律師函（附於88年上易字第1872號卷第
    282頁）中，亦明確載述1千萬元為乾股之股金：「……戊○
    先生在此合資契約中不出分文，而以前揭詐術虛稱其可技術
    入股，再於83年11月16日另行起意，偽稱為助本人順利推展
    二哥大市場，其願為本人全權接洽各廠商，商談採購基地台
    及手機事宜，致使本人誤信為真，乃於83年11月16日解除原
    合約，而付給戊○先生其所謂之乾股股金達新台幣1千萬元
    整，戊○先生並謂，其願以按件計酬方式，續行採購事宜，
    全權代表本人，本人誤信為真，至84年2月15日共讓戊○先
    生詐取達新台幣1千5百萬元整，其中5百萬元，依其所達成
    工程、採購事務金額計算，比率分別為3.8%（工程部分）及
    1%（採購部分）」等語。另被告嗣於87年度自字656號案件
    審理中亦供稱：「……韓國有家公司向達梭公司購買設備，
    但價格較低廉，戊○知道後即表示可代我到法國簽約，但必
    須將15%之乾股換成1千萬之現金，所以我在戊○出國前交付
    1千5百萬之支票」等語在卷（見該卷宗第28頁反面至29頁）
    。則上開1千萬元係自訴人之退股金（抵合資契約15%技術股
    ）顯堪認定。嗣被告於87年度自字565號案件審理中稱：1千
    5百萬中有『5百萬是預付貨款』，既然戊○未付5百萬給達
    梭，該預付貨款應該還給我才對（見該卷宗第404頁）；又
    於本件誣告案原審審理時辯稱：1千5百萬其中只有5百萬元
    是技術股轉換金，『1千萬是採購預付款』，這款項是自訴
    人應退還的，因自訴人沒有採購完成云云（見原審卷第49頁
    ），關於預付貨款金額前後供述不一且與前述事證相違，自
    不足採信。惟被告認自訴人未克盡職責，懷疑其為獲取巨額
    顧問金而背信簽訂不利條件之備忘錄，甚至製作不實單價表
    虛報價格，隱瞞成本欲充當回扣（詳見(三)、(七)），雙方因而
    就已交付之1千5百萬元應否返還而爭執，嗣雙方於86年6月
    27日簽訂協議書（附於88年上易字第1872號卷宗第232頁）
    載明：「就乙方（即戊○）前收取與丁○○先生於『民國83
    年5月6日』所簽訂之合約費用新台幣1千5百萬元整，除扣除
    必要應付合理費用5百萬元整外，餘1千萬元，乙方建議分13
    期攤還上大電信，並由甲方全權接收」等語。是被告於87年
    自字第656號案件審理時始供稱：「（戊○於82年底就談完
    ，為何遲至87年才提出自訴？）……我於86年2月還有請張
    處長找戊○要錢，又於86年6月，我又去找戊○，戊○有寫
    切結書〈即指上開協議書〉給我，表示願意還我錢，但戊○
    最後還是沒有還我，若戊○有還錢，我就不會提自訴」（見
    該卷宗第404頁正反面），則被告因而認自訴人侵占其1千萬
    元尚非無由，自難認成立誣告。
  (六)有關被告指訴自訴人違反稅捐稽徵法及偽造文書乙節〈第二
    案〉：
    臺灣台北地方法院檢察署90年度偵字第15540號不起訴處分
    書理由記載：「經查依告發意旨，被告等係消極漏報所得稅
    ，僅屬單純的不作為，未具逃漏稅捐之積極行為，縱有漏稅
    亦止為補稅及應否負行政罰問題而已，尚與稅捐稽徵法第41
    條罪之成立要件未合，況且本件經告發人向國稅局檢舉漏稅
    ，經查並無漏稅情事，有台北市國稅局於88年1月27日函復
    告發人之（88）財北國稅審參字第88002027號函影本在卷足
    稽。被告戊○係因告發人向國稅局檢舉其漏稅，經國稅函知
    並要求其申覆，才被動地以申請書向國稅局解說沒有漏稅情
    事，縱所陳有所不實，仍難認其有使公務員登載不實之主動
    行為，亦難遽認觸犯刑法第214條之罪，況且本件並查無任
    何證據可以證明該申請書之內容有何不實之處。此外復查無
    其他積極確切證據足資證明被告等有何違反稅捐稽徵法或偽
    造文書之犯行，應認其罪嫌均有未足」。是由上開不起訴處
    分書可知，該不起訴處分書係以被告告發自訴人二人漏報所
    得稅及事後經國稅局要求始函覆，與稅捐稽徵法第41條或刑
    法第214條犯罪成立要件不合而為不起訴處分，而被告告發
    中所指自訴人二人因替被告採購CT-2基地台而收取1千萬元
    之預付款乙節，如前所述，亦非故意捏造虛構，揆諸首揭判
    決意旨，實難認被告此部分申告自訴人二人犯罪，應成立誣
    告罪。
  (七)有關被告指訴自訴人涉嫌詐欺乙節〈第三案〉：
    臺灣高雄地方法院89年度自字第2號、臺灣高等法院高雄分
    院89年度上易字第1219號刑事判決對於被告於上開案件中自
    訴之事實，即被告委託自訴人二人經營之方慎公司美國分公
    司代為採購交換機設備，並先後匯款美金7萬4千2百元、19
    萬零4百76元至自訴人戊○在美國之帳戶作為交換機貨款。
    嗣後自訴人戊○與被告、何聖影、林華員共四人在高雄市瑪
    格麗特餐廳內討論合資經營國際回撥電話業務事宜，並就各
    投資者之投資金額、比例達成決議。自訴人丙○○要求被告
    將第一期股款美金1百萬元之85%即85萬元美金匯入美國SUN
    DA公司，自訴人戊○並同意被告原先交付其委託代買之交換
    機作為合資經營國際電話回撥業務之設備，所匯入之第一期
    款美金7萬4千2百元應扣抵，故被告又匯入美金77萬5千8百
    元（85萬元扣除7萬4千2百元）至美國SUN DA公司帳戶。之
    後雙方終止經營國際回撥業務，被告乃向自訴人等要求退還
    款項。自訴人戊○於84年1月24日與林華員會帳結果退還4百
    50萬8千零65元予被告等情，均肯認為真正，僅認為「參諸
    證人林華員亦證稱：「本件是戊○沒有將股金退還清楚，後
    來是自訴人（指本件被告）一再催他退還股金，否則要採取
    法律行動才出面解決」等語，益可見本件係自訴人與被告（
    指本件自訴人二人）間因購買交換機、合資經營國際回撥電
    話業務生之商業投資糾紛。自訴人與被告均著墨於何筆款項
    是否屬借款？被告是否以同一筆退款重複主張折抵？被告尚
    應退還多少款項？均屬其等間民事債權債務清償之法律關係
    ，究與本件被告是否有詐欺之犯行，犯罪之成立毫無關係，
    自訴人應循民事訴訟程序確定雙方間之債權債務關係與金額
    並請求返還」等語（參臺灣高雄地方法院89年度自字第2號
    刑事判決書第7頁第7行至第14行）；「至於被告戊○、丙○○所辯部分情節，縱有與事實不符之處，惟刑事訴訟法係採
    證據裁判主義，被告並無為自己自證無罪之義務，故本件被
    告戊○、丙○○否認犯罪事實所持之上開辯解，縱屬不能成
    立，若非有積極之證據足以證明其犯罪行為，仍不能遽為有
    罪之認定（最高法院30年上字第482、1831號判例參照）。
    本件於何筆款項是否屬借款？被告是否以同一筆退款重複主
    張折抵？被告尚應退還多少款項？雙方各執一詞，惟均屬自
    訴人丁○○與被告戊○、丙○○間民事債權債務清償之法律
    關係，究與本件被告戊○、丙○○是否有詐欺之犯行，犯罪
    之成立並無關係，自訴人自應另循民事訴訟程序以確定雙方
    間之債權債務關係與金額並請求返還」等語（參臺灣高等法
    院高雄分院89年度上易字第1219號刑事判決書第12頁第4行
    至第14行）。綜合上開刑事判決以觀，被告於上開自訴案件
    對於有向自訴人等所經營公司購買交換機及與自訴人戊○合
    資經營國際回撥電話業務，及先後匯款至自訴人戊○之帳戶
    內，及嗣後雙方終止經營國際回撥電話業務，經會算結果自
    訴人等僅還款4百50萬8千零65元之事實，均未虛構事實或故
    意捏造事實，被告與自訴人等對於應還款項之金額有爭執，
    致被告認自訴人等涉犯詐欺取財罪嫌，而法院則認此為單純
    之民事糾紛，應另循民事訴訟程序解決，而為自訴人等無罪
    之諭知。揆諸首揭判決意旨，亦難認被告此部分申告自訴人
    二人犯罪，有誣告之故意。
  (八)有關被告指訴自訴人虛報價格，隱瞞成本，或簽訂不合理條
    款獲取回扣新台幣1.2億至1.6億元乙節；
    參據：(1)證人即卡大通訊技術經理林幼玲於88年上易字第18
    72號案件審理中所證稱：「（被告戊○有無隱瞞1.12億元至
    1.6億元之手機雙向使用費為其回扣？）合約上有這一項目
    ，但簽約是在我到職前，是否有隱瞞我不清楚，他們之間的
    說話內容，我也不清楚」等語（見該卷宗第105頁）；(2)及
    自訴人戊○於同案審理中所供稱：「（你未把1.12億元至1.
    6億元列在單價分析表上，是隱瞞？）回來所有備忘錄他們
    都看過了，合約書上都有記載，我完全沒有隱瞞，何況也還
    沒買，採購也不是我訂的」（見同卷宗第105頁反面）等語
    ；(3)暨被告於同案審理中供稱：「（隱瞞1.12億至1.6億元
    之證據何在？）雙向使用費是160法朗，乘以5，共800法朗
    ，再乘以20萬用戶等於1.6億元，即備忘錄上2 waysoftware
    upgrade /subscriber；（既然備忘錄上有，如何說是隱瞞
    ？）單價分析表他沒寫這項，說幫我們省了8億元，我們也
    沒看到每一個細節」等語（見該卷宗第105頁反面）。足見
    11.2億元、1.6億元等數目，均係從合約及單價分析表換算
    而得之數值，並非憑空編造，且被告也從未指稱自訴人戊○
    已經收受或取得，至被告指稱自訴人加以隱瞞或欲充當回扣
    乙節，則係雙方爭執及法院審理之焦點，此部份自難認被告
    編造事實而為誣告。
五、維持原判決駁並回上訴之理由：
    原審以不能證明被告犯罪，而為無罪判決之諭知，核無不合
    。自訴人戊○、丙○○提起本件上訴，上訴意旨以：被告在
    臺灣高雄地方法院檢察署87年度偵字第191172號、臺灣高雄
    地方法院87年度自字第656號案件中指摘：「戊○熟知CT-2
    技術，俾騙得15%技術股」、「戊○保證（採購）比韓國價
    便宜30%以上」、「業務侵占丁○○寄託之預付貨款（實則
    無訂貨往來之事實）」、「簽訂賣國條款獲取不法顧問費新
    台幣7千7百65萬元及回扣新台幣1.2億至1.6億元」、「未取
    得執照前，付清第一筆貨款，購買未經電信局認證、價格離
    譜之新台幣10億餘元訂單」、「虛報價格、隱瞞成本等事實
    」等語，但無法證明所指之內容係實在，又在臺灣高雄地方
    法院89年度自字第2 號案件中指摘：「戊○將購買交換機之
    款項加以侵占」、「結算時僅返還新台幣1千5百50餘萬元，
    有犯詐欺、業務侵占、背信等罪嫌」等語，在臺灣台北地方
    法院檢察署89年度調偵字第277 號虛構：「戊○有一款兩抵
    ，涉有偽造文書等罪責」等語，捏造、虛構之事項，原審未
    予審酌，即為被告無罪判決之諭知等語，指摘原判決不當，
    惟未提出積極證據以實其說，況被告所提出之上開指訴係基
    於同一原因事實，該原因事實既非被告所虛構，如前所述，
    被告所為上開指訴即與誣告罪之構成要件不符，自訴人之上
    訴自無理由，應予駁回。
六、適用法律：
據上論斷，應依刑事訴訟法第368條，判決如主文。
中    華    民    國    95    年    10    月    31    日
                  刑事第十八庭審判長法  官  溫耀源
                                    法  官  陳健順
                                    法  官  邱同印
以上正本證明與原本無異。
如不服本判決，應於收受送達後十日內向本院提出上訴書狀，其
未敘述上訴之理由者並得於提起上訴後十日內向本院補提理由書
（均須按他造當事人之人數附繕本）。
                                    書記官  莊昭樹
中    華    民    國    95    年    10    月    31    日


司法院資訊處製作；財團法人民間司法改革基金會備份。
